【裁判字號】    88,訴,1314
【裁判日期】    890118
【裁判案由】    偽造文書等
【裁判全文】
臺灣板橋地方法院刑事判決                        八十八年度訴字第一三一四號
    公  訴  人  臺灣板橋地方法院檢察署檢察官
    被      告  丁○○
    指定辯護人  乙○
右列被告因偽造文書等案件，經檢察官提起公訴（八十七年度偵緝字第二三二號）
乙○判決如左：
    主  文
丁○○共同行使偽造私文書，足以生損害於他人，處有期徒刑捌月。美商花旗銀行股
份有限公司信用卡申請書申請人簽名欄中偽造之「甲○○」署押共貳枚，均沒收之。
    事  實
一、甲○○因欲借款，乃委請同事章光遠（現由臺灣宜蘭地方法院檢察署通緝中）及
    自稱以代書為業之丁○○代為向萬泰商業銀行辦理貸款新臺幣（下同）四十萬元
    事宜，並由甲○○先於八十五年十一月七日、八日左右，在宜蘭縣宜蘭市○○街
    一四一號住處，將國民身分證影本、戶籍謄本、在職證明書、扣繳憑單等資料交
    予章光遠轉交予丁○○，並於八十五年十一月十四日於萬泰商業銀行，將國民身
    分證正本交予丁○○辦理貸款，是丁○○及章光遠均係為甲○○處理事務之人。
    詎丁○○與章光遠竟基於共同犯意聯絡，及為自己不法所有之意圖，推由丁○○
    出面，於取得前開資料後之八十五年十一月間某日，在丁○○位於臺北市○○區
    ○○街十六號五樓之十六辦公室內，以甲○○名義偽填向美商花旗銀行股份有限
    公司（下稱花旗銀行）申請信用卡之申請書，並在其上偽造甲○○簽名二枚，郵
    寄至花旗銀行而行使，足以生損害於甲○○及花旗銀行核發信用卡之正確。嗣經
    花旗銀行於八十五年十一月九日核發持卡人為甲○○，卡號各為0000000
    000000000號之ＭＡＳＴＥＲ  ＣＡＲＤ及000000000000
    0000號之ＶＩＳＡ  ＣＡＲＤ各一張。丁○○於上揭辦公室收受上開二張信
    用卡後，即於八十五年十一月十四日左右，將上開花旗銀行授信甲○○每張每月
    消費額度為十萬元之信用卡交與章光遠，致生損害於甲○○之利益。而章光遠以
    前揭信用卡自八十五年十一月十四日起至十一月二十八日止，在臺北市、香港地
    區及大陸地區，以刷卡消費付款方式，共簽帳達二十二萬二千六十三元，且拒不
    付款，經花旗銀行向甲○○提出民事求償，甲○○始知悉上情。
二、案經被害人甲○○訴請臺灣宜蘭地方法院檢察署檢察官偵查起訴，經臺灣宜蘭地
    方法院以管轄錯誤移由乙○審理。
    理  由
一、訊據被告丁○○固坦承以甲○○名義填載信用卡申請書向花旗銀行申請信用卡，
    並將花旗銀行核發之信用卡二張之交與章光遠，惟矢口否認有何偽造文書及背信
    之犯行，辯稱；渠是被章光遠設計的，章光遠受甲○○委託辦理貸款及信用卡申
    請，渠受章光遠委託辦理，都是章光遠在渠辦公室打電話給告訴人甲○○，但渠
    不知他二人談話內容，打完電話後，章光遠就叫渠幫甲○○申請信用卡云云。經
    查，右揭事實，迭據告訴人甲○○於偵審中指訴歷歷，且有花旗銀行臺北分行八
    十七年十一月二日（八七）消管字第二六六四號函所檢附之信用卡申請書、甲○
    ○國民身分證影本、扣繳憑單影本、及前揭二張信用卡消費帳單附卷可稽。而花
    旗銀行承辦人丙○○到庭證言：被告曾打電話來銀行申請辦理信用卡，伊到被告
    指定地點收件等語（詳參乙○八十八年十一月三十日訊問筆錄），足見被告自白
    以甲○○名義申辦信用卡一情，與事實相符。又查，共犯章光遠於檢察官訊問時
    自承伊在大陸地區工作（詳參臺灣宜蘭地方法院檢察署八十七年度偵字第一五五
    八號卷第十一頁八十七年五月二十六日訊問筆錄），雖其矢口否認要被告以甲○
    ○名義申辦信用卡，並以前揭信用卡消費等情，然共犯章光遠於八十五年十一月
    十五日離境，至八十六年二月八日返臺，此有出入境紀錄可考，而帳單所載之消
    費地點，除八十五年十一月十四日、十五日係在臺北市○○路一八五號六樓之三
    之豐敦股份有限公司（下稱豐敦公司）外，自八十五年十一月二十三日至十一月
    二十八日止，消費地點均在香港及大陸地區，對照同時期，並無被告至香港、大
    陸地區之入出境記載，顯見被告所為信用卡已交與共犯章光遠使用之辯詞，應屬
    可採。被告受告訴人甲○○之委託辦理貸款，且告訴人甲○○於八十五年十一月
    十四日在萬泰商業銀行開戶時，親自將國民身分證正本交與被告，並交付一萬元
    代辦費與被告外，還介紹同事楊旗雄委請被告辦理貸款，此據告訴人甲○○指訴
    明確，且有證人楊旗雄於檢察官訊問時結證明確；況倘被告係受告訴人甲○○或
    章光遠委託辦理信用卡申請，何以信用卡申請書上永久地址欄內卻填載被告辦公
    處所地址？雖花旗銀行對本件信用卡申請之徵信，係以書面審查，並曾以電話與
    其書面申請資料上所載之現居地親屬聯絡，但據告訴人甲○○之女兒告稱只知臺
    北有表哥表姐，不知有德惠街址，而以電話無法聯絡申請書記載永久地址及公司
    地址之親友，有該行八十八年五月十七日（八八）消管字第一一七二號函及所附
    之徵信資料在卷可稽，無從執此遽論告訴人甲○○事前已委請被告辦理信用卡。
    足認被告係受告訴人甲○○之委託辦理貸款事宜，卻違背委任本旨，冒用告訴人
    甲○○名義向花旗銀行申請信用卡後，交予共犯章光遠使用無疑。是被告所辯，
    顯係諉卸之詞，不足採信。事證明確，被告犯行洵堪認定。
二、按被告丁○○受告訴人甲○○委託辦理貸款，卻與章光遠共謀，利用告訴人甲○
    ○提供辦理貸款之個人資料，冒告訴人甲○○名義，偽填信用卡申請書，偽造告
    訴人甲○○簽名二枚，待被告領得花旗銀行核發之信用卡後，再交與共犯章光遠
    使用等情，核被告所為，係犯刑法第二百十六條、第二百十條行使偽造私文書及
    第三百四十二條第一項之背信罪。其與章光遠就上開二罪，有犯意聯絡及行為分
    擔，應論以共同正犯。而被告所犯上開二罪，有方法結果之牽連關係，應從一較
    重之行使偽造私文書罪處斷，公訴人認應從一重論以背信罪，似有誤會。又被告
    偽造告訴人甲○○署押之行為，為偽造信用卡申請書之部分行為，偽造信用卡申
    請書之低度行為，均為行使偽造私文書之高度行為所吸收，均不另論罪。爰審酌
    被告犯罪動機、目的、手段、對告訴人甲○○及花旗銀行造成之損害，及其犯罪
    後未能坦承犯行等一切情狀，量處如主文所示之刑，以示懲儆。至信用卡申請書
    中申請人簽名欄中偽造之甲○○署名二枚，應依刑法第二百十九條之規定沒收之
    。
據上論斷，應依刑事訴訟法第二百九十九條第一項前段，刑法第二十八條、第二百十
六條、第二百十條、第三百四十二條第一項、第五十五條、第二百十九條，罰金罰鍰
提高標準條例第一條前段，判決如主文。
本案經檢察官許智評到庭執行職務
中    華    民    國      八十九      年      一      月    十八      日
                                      臺灣板橋地方法院刑事第二庭
                                          法  官   高    玉    舜
右正本證明與原本無異。
如不服本判決，應於判決送達後十日內，向乙○提出上訴狀。
                                          書記官   田    寶    駿
中    華    民    國      八十九      年      一      月    十九      日
附錄本案論罪科刑法條全文：
刑法第二百十條
偽造、變造私文書，足以生損害於公眾或他人者，處五年以下有期徒刑。
刑法第二百十六條
行使第二百十條至第二百十五條之文書者，依偽造、變造文書或登載不實事項或使登
載不實事項之規定處斷。
刑法第三百四十二條
為他人處理事務，意圖為自己或第三人不法之利益或損害本人之利益，而為違背其任
務之行為，致生損害於本人之財產或其他利益者，處五年以下有期徒刑、拘役或科或
併科一千元以下罰金。
前項之未遂犯，罰之。


司法院資訊處製作；財團法人民間司法改革基金會備份。
